【裁判字號】    95,裁,2026
【裁判日期】    950914
【裁判案由】    綜合所得稅
【裁判全文】
最  高  行  政  法  院  裁  定
                                     95年度裁字第02026號
上  訴  人  甲○○
被 上訴 人  財政部臺灣省中區國稅局
代  表  人  乙○○
上列當事人間因綜合所得稅事件，上訴人對於中華民國94年5月
27日臺中高等行政法院94年度簡字第00075號簡易判決提起上訴，
本院裁定如下：
    主  文
上訴駁回。
上訴審訴訟費用由上訴人負擔。
    理  由
一、按對於適用簡易程序之裁判提起上訴或抗告，須經最高行政
    法院許可，且該許可以訴訟事件所涉及之法律見解具有原則
    性者為限，行政訴訟法第235條定有明文。所謂訴訟事件涉
    及之法律見解具有原則性，係指該事件所涉及法律問題意義
    重大，而有加以闡釋之必要情形而言。
二、緣上訴人辦理民國（下同）91年度綜合所得稅結算申報，經
    被上訴人所屬沙鹿稽徵所以其漏報本人及其配偶利息所得計
    新臺幣（下同）134萬1,960元，核定綜合所得總額應為166
    萬1,745元，除補徵所漏稅額12萬6,476元外，另按所漏稅額
    處以0.2倍罰鍰計2萬5,200元（計至百元止）。上訴人不服
    ，申經複查未獲變更，提起訴願，亦遭駁回，遂提起行政訴
    訟，主張：上訴人於同一銀行存款及定存借款均按18%計息
    為被上訴人所不爭，且依該銀行之利息存取與支付方式於存
    摺上均明析可辨，存款人並無法按存款總額計算領取每次利
    息收入總額之可能。又依薪資所得扣繳辦法規定「軍公教退
    休(伍)金優惠存款之利息免予扣繳，但應準用所得稅法第89
    條第3項之規定，由扣繳義務人列單申報該管稽徵機關」，
    可見稅捐機關為課稅目的，由金融機構出具扣繳憑單為提示
    其利息收入總額之憑據，而非其據以為報稅之依據。司法院
    釋字第217號解釋亦明白指出，「至於課稅原因事實之有無
    及有關證據之證明力如何，乃屬事實認定問題，不屬於租稅
    法律主義之範圍」，爰求為判決撤銷訴願決定及原處分等語
    。
三、被上訴人則以：（一）依所得稅法第14條第1項第4類之規定
    ，利息所得係指凡公債、公司債、金融債券、各種短期票券
    、存款及其他貸出款項利息之所得，上述利息收入並無必要
    費用減除之規定，上訴人依照「學校退休教職員一次退休金
    優惠存款辦法」辦理存款之利息所得，依規定應全數申報所
    得額，至向銀行借款利息支出尚不得自利息所得扣除。原核
    定利息所得84萬4,941元及81萬6,804元，並無不合。（二）
    罰鍰部分：上訴人91年度綜合所得稅結算申報，短報本人及
    配偶利息所得合計134萬1,960元，有臺灣銀行開立各類所得
    扣繳暨免扣繳憑單影本可稽，違章事證明確，且系爭利息所
    得既經維持，被上訴人按所漏稅額12萬6,476元裁處0.2倍罰
    鍰2萬5,200元 (計至百元止)，並無違誤等語，資為抗辯。
四、原審判決駁回上訴人之訴，其理由略以：所得稅法第14條第
    1項第4類之規定，利息所得係指凡公債、公司債、金融債券
    、各種短期票券、存款及其他貸出款項利息之所得，而就上
    訴人依照「學校退休教職員一次退休金優惠存款辦法」辦理
    存款之利息所得，除依所得稅法第17條第1項扣除額之特別
    扣除額：3.儲蓄投資特別扣除之部分予以扣除外，並無所謂
    扣除必要費用之情形。且上訴人向銀行借款雖有利息支出，
    惟難認為該部之利息支出屬於必要費用，此與所得稅法第14
    條第2類執行業務所得；第6類自力耕作、漁、牧、林、礦所
    得，因有必要費用而可減除之情形不同，是上訴人主張其因
    尚向銀行借款，無法按存款總額領取每次利息收入，以及軍
    公教退休金優惠存款之利息免予扣繳(即扣繳義務人免予扣
    繳稅款，惟納稅義務人仍須據實申報)，暨司法院釋字第217
    號解釋內容，均與上訴人依前揭規定須申報系爭利息所得無
    涉。本件被上訴人核定上訴人91年度綜合所得稅之利息所得
    134萬1,960元，並補徵應納稅額12萬6,470元，及裁處0.2倍
    罰鍰計2萬5,200元，核無不合，資為其判決之論據。
五、上訴人上訴意旨略謂：上訴人於同一銀行存款及定存借款均
    按18%計息為被上訴人所查明並不爭執，且依該銀行之利息
    存收取與支付方式於存摺上均明晰可辨，存款人並無法按存
    款總額計算領取每次利息收入總額之可能。次依薪資所得扣
    繳辦法「軍、公、教退休（伍）金優惠存款之利息免予扣繳
    ，但應準用所得稅法第89條第3項之規定，由扣繳義務人列
    單申報該管稽徵機關」之規定可知，稅捐機關為課稅目的，
    由金融機構出具扣繳憑單為提示其利息收入總額之憑據，而
    非其據以為報稅之依據，且司法院釋字第217號解釋亦明確
    指出，「至於課稅原因事實之有無及有關證據之證明力如何
    ，乃屬事實認定問題，不屬於租稅法律主義之範圍」，是被
    上訴人及原審判決均不斟酌上訴人之證據主張，形同不許當
    事人提出反證等語。
六、本院查：按「個人之綜合所得總額，以其全年左列各類所得
    合併計算之‥‥第4類：利息所得：凡公債、公司債、金融
    債券、各種短期票券、存款及其他貸出款項利息之所得。」
    、「納稅義務人已依本法規定辦理結算申報，但對依本法規
    定應申報課稅之所得額有漏報或短報情事者，處以所漏稅額
    2倍以下之罰鍰。」所得稅法第14條第1項第4類、第110條第
    1項定有明文。按利息收入並無必要費用減除之規定，上訴
    人之借款利息自不得從利息所得中扣除；又「各類所得扣繳
    率標準」（上訴人誤為「薪資所得扣繳辦法」）第2條第3款
    第2目係規定軍、公、教退休（伍）金優惠存款之利息免予
    扣繳，但仍應由扣繳義務人列單申報該管稽徵機關，非謂免
    扣繳即係免申報課稅；至司法院釋字第217號解釋則係有關
    租稅法律主義及其範圍之闡述，本件無涉租稅法律主義；是
    原審已就上訴人之主張逐點予以詳述其不可採之理由，上訴
    人仍執陳詞，以起訴狀完全相同之理由提起上訴，經核上訴
    論旨所涉及之法律見解，顯無具有原則性或重要情事，上訴
    人提起上訴，不合首揭規定，不應許可，其上訴難謂合法，
    應予駁回。
七、依行政訴訟法第249條第1項前段、第104條、民事訴訟法第
    95條、第78條，裁定如主文。
中    華    民    國    95    年    9     月    14    日
                  第四庭審判長法  官  高  啟  燦
                              法  官  黃  璽  君
                              法  官  廖  宏  明
                              法  官  楊  惠  欽
                              法  官  林  樹  埔
以  上  正  本  證  明  與  原  本  無  異
中    華    民    國    95    年    9     月    14    日
                              書記官  吳  玫  瑩


司法院資訊處製作；財團法人民間司法改革基金會備份。
